【裁判字號】    89,訴,1862
【裁判日期】    900424
【裁判案由】    毒品危害防制條例
【裁判全文】
臺灣板橋地方法院刑事判決                        八十九年度訴字第一八六二號
    公  訴  人  臺灣板橋地方法院檢察署檢察官
    被      告  丁○○
    指定辯護人  甲○
右列被告因毒品危害防制條例案件，經檢察官提起公訴（八十九年度偵緝字第八八○
號），甲○判決如左：
    主  文
丁○○無罪。
    理  由
一、公訴意旨略以：被告丁○○意圖營利，於民國八十九年二月十五日晚間，在台北
    縣板橋市永安公園內，以新台幣二千元之價格，欲販賣淨重約０‧八公克之第二
    級毒品安非他命一小包予戊○○施用，為當場埋伏之員警查獲，並自丁○○手中
    所起出安非他命一小包，丁○○始未販賣毒品得逞。因認被告涉犯毒品危害防制
    條例第四條第四項、第二項之販賣第二級毒品未遂罪嫌。
二、按犯罪事實，應依證據認定之，無證據不得推定其犯罪事實。又不能證明被告犯
    罪，應諭知無罪之判決，刑事訴訟法第一百五十四條、第三百零一條第一項分別
    定有明文。又認定犯罪事實應依證據，為刑事訴訟法所明定，故被告否認犯罪事
    實所持之辯解，縱屬不能成立，仍非有積極證據足以證明其犯罪行為，不能遽為
    有罪之認定（最高法院著有三十年度上字第一八三一號）。而事實之認定，應憑
    證據，如未能發現相當證據，或證據不足以證明，自不能以推測或擬制之方法，
    以為裁判基礎（最高法院著有四十年度台上字第八六號判例）。且按在訴訟上用
    以證明事實之證據，須於通常一般之人均不致於有所懷疑，而得確信其為真實之
    程度者，始得據以為有罪之認定，倘其證明尚未達到此一程度，而有合理之懷疑
    性存在，致使無從為有罪之確信時，即應為無罪之判決（最高法院七十六年台上
    字第四九八六號判例）。又認定不利於被告之事實，須依積極證據，苟積極證據
    不足為不利於被告事實之認定時，即應為有利於被告之認定，更不必有何有利之
    證據（最高法院三十年度上字第八一六號判例）。
三、本件公訴人認為被告涉犯販賣第二級毒品罪，無非以：(1)被告前開犯罪事實，業
    據證人戊○○於偵查中證述明確，(2)證人即台北縣警察局海山分局埔墘派出所警
    員乙○○亦證稱逮捕被告時，被告手中緊握本件扣案安非他命，(3)被告辯稱所以
    出現在上開遭警查獲地，係因當日伊欲將故障而無法撥出及撥入之手機交在通訊
    行上班之友人戊○○修理，故伊與戊○○相約於該處，然查被告所使用之上開門
    號（按公訴意旨應係指0000000000號），於八十九年二月十五日有撥
    出及撥入之記錄，並有撥打予證人戊○○使用之0000000000號門號之
    記錄，此有遠傳電信股份有限公司函件一份附卷可稽，顯見被告所辯當日約在永
    安公園係為修理手機一事云云，顯無可採，(4)復有毒品一小包（淨重○‧八公克
    ）扣案可稽。綜上，被告上開所辯，應係卸責之詞，並無可採，為其主要論據。
    惟訊之被告堅決否認有何販賣第二級毒品犯行，辯稱：經查獲當日確實係欲將故
    障之手機交與戊○○修理，故與戊○○約在永安公園見面，至經警查獲之安非他
    命一小包，則係自己剛好買來要施用，但因甫經觀察、勒戒出所，害怕立刻被送
    強制戒治，所以經警訊及偵、審歷次訊問均不敢承認等語。經查：
  (1)證人戊○○係於涉嫌施用及販賣毒品安非他命，為警查獲後，始提供上手供為調
    查，然其於警訊筆錄中稱係向丁○○購買（八十九年二月十六日警訊筆錄），惟
    在甲○審理中則證稱當時僅供稱上手為「毛毛」而不知其名，未見過面、亦不知
    「毛毛」即為被告（八十九年十一月二十八日訊問筆錄），所稱購買毒品之次數
    於警訊中稱六次（同前警訊筆錄），於偵查及甲○訊問時則改稱三次（八十九年
    三月十三日偵訊筆錄、九十年三月二十日訊問筆錄），就此重要事項，所述前後
    已見不一；又證人即查獲被告之警員乙○○則結證稱當時不知戊○○所打電話之
    號碼，戊○○只有說上手外號、但有形容上手長相（八十九年十二月二十六日訊
    問筆錄），與戊○○所述頗為接近；證人即查獲被告之另一警員丙○○則結證稱
    ，當時戊○○說毒品來源是「丁○○」，並說被告要拿手機給其修理，因認為被
    告一定會帶毒品，就到現場埋伏（八十九年十一月二十八日訊問筆錄），就修理
    手機乙節，所述則與被告相符。則證人所述均有若干出入，固可疑為時隔較久、
    記憶不清所致，然實無從作為認定被告犯行之唯一依據。
  (2)證人戊○○固一再陳稱係以0000000000號電話號碼聯絡購買毒品，惟
    查：被告僅見於警訊筆錄記載承認該電話為其所有（八十九年二月十六日警訊筆
錄），此後即予否認，而被告手機亦未扣案而無從查證號碼及是否損壞，又00
    00000000號電話號碼經查係登記為「傅佩影」租用，仍無從認定該號碼
    確實為被告所持用。次查被告戊○○係於八十九年二月十五日十九時許經警查獲
    ，並經警授意而聯絡上手，被告則係於同日二十二時至二十三時間經警於永安公
    園查獲（同前警訊筆錄），然依公訴人所調閱之0000000000號電話雙
    向通連紀錄顯示，於八十九年二月十五日當日，均係由該電話發話撥打至戊○○
    持用之0000000000號電話，通話時間各在二十二時十一分、二十二時
    二十七分，並未見十九時至二十二時間之通話，則戊○○於警局是否撥打此電話
    號碼邀約被告，已有可疑，另以0000000000號電話迄至二十三時五十
    一分（按公訴人查詢之日期至二月十五日止）均仍有通聯紀錄，且通聯頻繁，顯
    示持有人仍在使用，而被告當時則已經遭到逮捕，戊○○亦證稱係在晚上七、八
    時許與被告約見面，此後手機放在警察那邊，當天都未接到000000000
    0號電話來電，有的話也是警察接的（九十年三月三十日訊問筆錄），自無從認
    定該支電話當時確為被告所使用。而戊○○使用之0000000000號行動
    電話門號，通聯紀錄亦已逾六月保存時間而無從查考，是此部分除被告警訊筆錄
    外，尚查無其他事證足資認定上開電話確為被告使用，從而被告是否即為戊○○
    之上手，仍無法由上開通聯紀錄認定。
  (3)證人乙○○、許源銘均結證稱，查獲被告時，當時被告騎車到達永安公園，車甫
    停妥，還在機車上時即上前表明身份逮捕，被告一聽就要跑，經乙○○抱住時一
    直掙扎，並將手中的東西丟出去，即為扣案安非他命等情（八十九年十一月二十
    八日訊問筆錄、八十九年十二月二十六日訊問筆錄），惟以被告甫到達即被捕及
    丟棄毒品之情形，仍無從據以判斷被告是否有將持有之毒品交付予戊○○之意，
    自亦無從認定被告彼時有販賣或轉讓之犯意。又被告是否即為證人戊○○之上手
    ，仍乏積極證據得以認定，已見前述，亦無從據以認定其被查獲時係意圖販賣而
    持有扣案毒品。
  (4)被告就與戊○○聯絡維修手機之過程、持有毒品之原因、手機號碼、手機機種、
    逮捕過程等節，歷次供詞固顛倒矛盾、實有可疑，然仍無從據此認為被告所辯顯
    屬不實，進而認定被告所辯均不足採信而推斷其罪責，否則不免有流於臆測或率
    斷之弊。經調閱台灣板橋地方法院檢察署八十九年度毒偵字第二○○四號卷，可
    知被告於本件八十九年二月十五日二十三時經警查獲後，於警訊中驗尿確有安非
    他命陽性反應，有台北縣衛生局尿液煙毒檢驗成績書在卷可稽，則被告辯稱扣案
    毒品係預備供自行施用，尚非絕無可信。則被告前因施用第二級毒品，經甲○以
    八十九年度毒聲字第五六七號裁定送台灣台北看守所附設勒戒處所觀察、勒戒後
    ，認無繼續施用毒品傾向，經台灣板橋地方法院檢察署檢察官於八十九年二月十
    一日為不起訴處分，並於同年月十六日公告確定，有不起訴處分書及該署公告可
    參，而被告此次施用毒品犯行應在八十九年二月十五日二十三時之前，為前揭不
    起訴處分效力所及，其施用前後，持有第二級毒品之低度行為，又為施用之高度
    行為所吸收，故應不另論罪。
    綜上所述，本件被告所辯非顯不足採，此外復查無任何積極證據足資證明被告有
    公訴人指訴之販賣第二級毒品未遂犯行，既有合理之懷疑性存在，仍無從為有罪
    之確信。揆諸前揭判例意旨，被告犯罪既屬不能證明，即應依法諭知無罪之判決
    。
據上論斷，應依刑事訴訟法第三百零一條第一項，判決如主文。
本案經檢察官蔡宏展到庭執行職務
中      華      民      國    九十      年      四      月    二十四    日
                          臺灣板橋地方法院刑事第五庭
                                          法  官  王  偉  光
右正本證明與原本無異。
如不服本判決，應於判決送達後十日內向甲○提出上訴狀 (應附繕本)，上訴於臺灣
高等法院。
                                          書記官  陳  怡  君
中      華      民      國    九十      年      四      月    二十五    日


司法院資訊處製作；財團法人民間司法改革基金會備份。
